臺灣新北地方法院刑事判決
111年度金簡上字第38號
上  訴  人  
即  被  告  劉家名
選任辯護人  陳禹竹律師	 		
上列上訴人即被告因洗錢防制法等案件，不服本院中華民國110
年12月9日110年度金簡字第150號第一審刑事簡易判決（聲請簡
易判決處刑案號：110年度偵字第24389、29458號），提起上訴
，並經檢察官移送併案審理（111年度偵字第6653、6654號），
本院管轄第二審之合議庭認不得以簡易判決處刑，改依通常程序
審理，自為第一審判決如下：
    主  文
原判決撤銷。
劉家名幫助犯洗錢防制法第十四條第一項之洗錢罪，處有期徒刑
貳月，併科罰金新臺幣貳萬元，罰金如易服勞役，以新臺幣壹仟
元折算壹日。緩刑貳年，並應依附表一所載條件履行賠償。
    事  實
一、劉家名能預見將個人金融帳戶提供他人使用，可能因此遭作
    為收受、提領詐欺被害人匯款之用，並藉此製造金流斷點，
    以掩飾、隱匿犯罪所得之去向、所在，竟仍基於縱該結果發
    生亦不違背其本意之幫助詐欺取財及幫助洗錢之不確定故意
    ，於民國110年1、2月間某日，在位於新北市○○區○○路附近
    之台北富邦商業銀行外，將其申辦之台北富邦商業銀行○○分
    行帳號000000000000號帳戶（下稱本案富邦帳戶）、板信商
    業銀行不詳帳號帳戶之存摺、提款卡、提款卡密碼及網路銀
    行之帳號、密碼，透過友人林威齊出借予詐欺集團成員彭致
    傑（林威齊、彭致傑2人所涉詐欺罪嫌，由臺灣新北地方檢
    察署【下稱新北地檢署】檢察官另行偵辦）。嗣林威齊、彭
    致傑2人所屬之詐欺集團(下稱本案詐欺集團)取得本案富邦
    帳戶之存摺、提款卡及密碼後，另由本案詐欺集團其他成員
    ，共同意圖為自己不法之所有，基於詐欺取財及洗錢(掩飾
    、隱匿詐欺犯罪所得去向、所在)之犯意聯絡，於附表二「
    詐欺時間、手法」欄所示的時間、手法，向附表二「告訴人
    」欄所示之人施以詐術，致渠等陷於錯誤，而依該詐欺集團
    成員指示，於如附表二「匯款時間」欄所示的時間，將如附
    表二「匯款金額」所示之金額，匯至如附表二「匯款帳戶」
    欄所示的帳戶內，上開款項旋遭不詳詐欺集團成員轉出，藉
    以製造金流斷點，而順利掩飾、隱匿犯罪所得之去向、所在
    。
二、案經鄭升堯訴由新北市政府警察局板橋分局、詹秉霖訴由基
    隆市警察局第一分局報告新北地檢署檢察官偵查起訴；林國
    棟、陳冠燁訴由新北市政府警察局板橋分局報告新北地檢署
    檢察官偵查後移送併辦。
    理  由
一、上開犯罪事實，業據被告劉家名於偵查、本院審理時均坦承
    不諱，核與附表二所示之告訴人於警詢時之證述內容大致相
    符，並有本案富邦帳戶的客戶資料及對帳單細項、附表二「
    相關證據」欄之證據在卷可參，足徵被告之自白與事實相符
    ，應堪採信，本件事證明確，應依法論科。
二、論罪科刑及撤銷改判之理由：
㈠、核被告所為，係犯刑法第30條第1項前段、洗錢防制法第14條
    第1項之幫助洗錢罪及刑法第30條第1項前段、第339條第1 
    項之幫助詐欺取財罪。被告以一個提供存摺、提款卡及密碼
    行為，幫助詐欺集團成員犯4次洗錢罪、詐欺取財罪，觸犯
    幫助洗錢罪及幫助詐欺取財等二罪名，為想像競合犯，應依
    刑法第55條，從一重論以幫助洗錢罪。
㈡、刑之減輕：
    本案被告係對正犯資以助力，但未參與犯罪行為之實施，為
    幫助犯，爰依刑法第30條第2項規定減輕其刑。復被告於本
    院審理時，就被訴之幫助詐欺取財、洗錢等犯罪事實均已自
    白，應依洗錢防制法第16條第2項規定減輕其刑。上開減刑
    事由，依法遞減之。
㈢、函請併辦部分：
　　又聲請簡易判決處刑書雖未載明被告提供本案富邦帳戶而幫
    助詐騙關於附表二編號3、4所示之告訴人等的犯罪事實，惟
    該部分與聲請簡易判決處刑書已敘及之部分，具有前述想像
    競合犯之裁判上一罪關係，亦應為聲請簡易判決處刑效力所
    及，復經新北地檢署於111年3月24日以新北檢○○111偵6653
    字第0000000000號函移送本院併案審理(移送併辦意旨書案
    號:111年度偵字第6653、6654號)，本院自應併予審究，附
    此敘明。
㈣、撤銷原審判決之理由：
　　原審認被告犯罪事證明確而予以論罪科刑，固非無見，惟查
    ：就如附表二編號3、4所示經檢察官移送併辦部分，原審未
    及審理；又被告業已於本院審理時坦承犯行並與附表二所示
    之告訴人均達成調解，事實及量刑之基礎(包含應依洗錢防
    制法第16條第2項規定減輕其刑部分)有所變動，原審亦未及
    審酌，應撤銷改判。
㈤、量刑：
　　爰以行為人之責任為基礎，審酌我國目前詐欺集團橫行，被
    告竟仍率然提供金融帳戶供他人使用以逃避犯罪之查緝，助
    長財產犯罪之猖獗，且嚴重破壞社會治安，並有礙金融秩序
    ，另增加被害人謀求救濟及執法機關追查犯罪之困難，行為
    誠屬不當，應予非難；然考量到被告犯後坦承犯行，犯後態
    度尚可，且已經與附表二所示的告訴人均達成調解(就告訴
    人詹秉霖、林國棟、陳冠燁部分均已經給付賠償完畢)，被
    告有努力去彌補自己所犯的錯誤，另衡酌被告的犯罪動機、
    目的、手段、智識程度及家庭生活經濟狀況、告訴人之意見
    及所受損害等一切情狀，量處如主文第二項所示之刑，並就
    併科罰金部分，諭知易服勞役之折算標準。
㈥、緩刑的說明：
１、本院理解我國有眾多國民仍認為若有人犯錯、犯罪了，國家
    應該給予重懲，但本院要說明的是，刑罰的目的固有處罰行
    為人之意義，但仍有「教育」的概念在內，如認行為人對於
    社會規範之認知並無重大偏離，行為控制能力亦無異常，僅
    因偶發、初犯或過失犯罪，刑罰對其效用不大，祇須為刑罰
    宣示之警示作用，即為已足，此時即非不得緩其刑之執行，
    並藉違反緩刑規定將入監執行之心理強制作用，謀求行為人
    自發性之改善更新。且本院認為，若依照主文所示的刑度讓
    被告入監服刑，「坐過牢」的標籤效果，其實對於復歸社會
    不利，反可能促成其再犯；又考量現行執行機構之設施、人
    力有限，設若輕易對本案被告施以短期自由刑，有可能會使
    其學習犯罪不良習性及其他犯罪技巧等惡性之感染，又無明
    顯威嚇之效果，反而導致受刑人將來再犯之危險提高，社會
    將付出更大成本，所以本院願意給予被告一次機會。
２、本院審酌被告未曾因故意犯罪受有期徒刑以上刑之宣告，另
    參酌法院加強緩刑宣告實施要點第2點第1款（初犯）、第5 
    款（自白）、第6款（向被害人給付賠償）之規定，本院認
    經此偵審程序及刑之宣告後，被告應已知警惕，且被告已經
    與告訴人4人均達成調解，信無再犯之虞，是前開所宣告之
    刑以暫不執行為適當，再考量被告與告訴人鄭升堯的調解內
    容（如附表一所載），係採取分期付款的方式，另參酌被告
    於本案的刑度，爰依刑法第74條第1項第1款之規定，併予宣
    告緩刑2年期間。又被告與告訴人鄭升堯既然調解成立而達
    成如附表一所載之調解內容，然為免被告未能依約給付尚未
    履行部分之賠償義務，爰依同條第2項第3款之規定，附命被
    告應依如附表一所記載之方式支付告訴人鄭升堯損害賠償，
    而依同條第4項規定，此部分緩刑條件並得為民事強制執行
    名義。若被告違反上開應行負擔之事項且情節重大者，就代
    表著被告自己無視本院這次給予緩刑的好意，是被告自己放
    棄緩刑的，也就是說本院原本考慮避免短期自由刑的流弊而
    給予緩刑，對被告來說很難達到原本預期效果，因此有執行
    刑罰的必要時，檢察官得聲請法院撤銷緩刑宣告，併此述明
    。　　　
三、沒收：
    本案雖因被告幫助詐騙集團成員遂行洗錢、詐欺取財犯行，
    致告訴人等均遭詐欺集團所欺騙而依詐欺集團指示匯款到本
    案富邦帳戶後，款項隨即均遭不詳人士轉匯一空，但依卷內
    現存事證，尚無證據證明係由被告所轉匯併自行享有該等款
    項，亦無證據證明被告轉交該帳戶之行為有自詐騙犯罪者處
    取得任何利益，故無從諭知犯罪所得之沒收。
四、退併辦的說明：
　　新北地檢署檢察官以111年度偵字第24908號移送併辦意旨書
    移送併辦部分，係於111年7月7日繫屬於本院，此有新北地
    檢署111年0月0日新北檢○○000偵00000字第0000000000號函
    上之本院收文戳章附卷可查，然本案已於111年6月9日言詞
    辯論終結，是此等併辦部分即屬本院未及審酌之範圍，自應
    退由檢察官另為適法處理，併此說明。
五、按管轄第二審之地方法院合議庭受理簡易判決上訴案件，應
     依通常程序審理。其認案件有刑訴法第452條之情形者，應
    撤銷原判決，逕依通常程序為第一審判決。本案經本院審理
    後，所認定之被告犯罪事實，係被告對如附表二所示4位告
    訴人犯幫助詐欺取財、幫助洗錢等犯行，此與檢察官僅就被
    告對如附表二編號1、2所示2位告訴人為幫助詐欺、幫助洗
    錢犯行聲請簡易判決處刑乙節相較，已顯然超過原聲請簡易
    判決處刑之犯罪事實範疇，如本院逕依簡易程序審理而為第
    二審之判決，將致使被告喪失上訴救濟的機會，難謂與憲法
    第16條保障人民訴訟權之意旨無違。從而，本案應認已相當
    於刑事訴訟法第451條之1第4項但書第2款所定「法院認定之
    犯罪事實顯然與檢察官據以求處罪刑之事實不符」之情形，
    依同法第452條規定，應適用通常程序審判之。為保障當事
    人之審級利益，爰由本院撤銷原審判決，自為第一審判決，
    當事人如不服本判決，仍得於法定期間內，向管轄第二審之
    法院提起上訴。
六、應依刑事訴訟法第455條之1第1項、第3項、第452條、第369
    條第1項前段、第364條、第299條第1項前段（依判決精簡原
    則，僅記載程序法條文），判決如主文。
本案經檢察官蕭擁溱聲請簡易判決處刑、移送併辦；檢察官江佩
蓉到庭執行職務。
中　　華　　民　　國　　111 　年　　7 　　月　　22  　日
            刑事第十一庭審判長  法  官  郭峻豪
　　　　　　
　　　　　　　　　　　　　　　　法  官  施吟蒨
　　　　　　　　　　　　　　　　
                                法  官  沈  易
以上正本證明與原本無異。
本判決不得上訴。　　　　　
　                              書記官  陳湘文  
中　　華　　民　　國　　111 　年　　7 　　月　　25　　日

附錄本案所犯法條全文
中華民國刑法第30條
（幫助犯及其處罰）
幫助他人實行犯罪行為者，為幫助犯。雖他人不知幫助之情者，
亦同。
幫助犯之處罰，得按正犯之刑減輕之。

中華民國刑法第339條
（普通詐欺罪）
意圖為自己或第三人不法之所有，以詐術使人將本人或第三人之
物交付者，處 5 年以下有期徒刑、拘役或科或併科 50 萬元以
下罰金。
以前項方法得財產上不法之利益或使第三人得之者，亦同。
前二項之未遂犯罰之。

洗錢防制法第14條
有第二條各款所列洗錢行為者，處 7 年以下有期徒刑，併科新
臺幣 5 百萬元以下罰金。
前項之未遂犯罰之。
前二項情形，不得科以超過其特定犯罪所定最重本刑之刑。　　

附表一:
劉家名應給付鄭升堯9萬元。給付方式如下: 一、劉家名於今日(即111年6月6日)當場給付現金5萬元予鄭升堯，經鄭升堯點收無誤後不另給據。 二、餘款4萬元，劉家名應自111年7月起於每月10日以前分期給付1萬元，至全部清償為止，如有一期不履行視為全部到期。上開款項應匯入鄭升堯指定之金融機構帳戶(帳戶如下列調解筆錄所示)。 備註: 一、以上所載條件自本院111年度司刑簡上移調字第21號調解筆錄(詳見本院簡上卷第156-1至156-2頁)內容節錄、修改，關於附表二編號2-4所示的告訴人，被告均已履行賠償完畢。 二、以上所載金額單位均為新臺幣。 
　　　　　　　　　　　　　　　　　　　　　　
附表二:
編號 告訴人 詐欺時間、手法 匯款時間 匯款金額(新臺幣) 匯款帳戶 相關證據 1 鄭升堯 本案詐欺集團成員於110年2月27日前某日，在交友軟體Omi上結識鄭升堯，向鄭升堯謊稱可註冊SAXO BANK會員帳號投資虛擬貨幣獲利云云，使鄭升堯陷於錯誤，依指示匯款於本案富邦帳戶。 110年2月27日20時42分許 15,000元 本案富邦帳戶 一、鄭升堯提供之網路銀行交易明細擷圖4張。 二、鄭升堯提供之通訊軟體LINE對話紀錄擷圖。    110年2月27日21時19分許 30,000元      110年2月28日13時14分許 45,000元      110年2月28日13時15分許 45,000元   2 詹秉霖 本案詐欺集團成員於110年2月8日22時30分許，在交友軟體ROOIT上結識詹秉霖，向詹秉霖謊稱可註冊SAXO聖寶會員帳號投資獲利云云，使詹秉霖陷於錯誤，依指示匯款於本案富邦帳戶。 110年2月27日20時19分許 10,000元 同上 一、詹秉霖提供之網路銀行交易明細擷圖1張。 二、詹秉霖提供之通訊軟體LINE對話紀錄擷圖 3 林國棟 本案詐欺集團成員於110年2月28日前某日，在交友軟體速約上結識林國棟，向林國棟謊稱可註冊SAXO聖寶會員帳號投資獲利云云，使林國棟陷於錯誤，依指示匯款於本案富邦帳戶。 110年2月28日17時44分許 3,000元 同上 林國棟提供之國泰世華銀行自動櫃員機交易明細表。 4 陳冠燁 本案詐欺集團成員於110年1月17日，在交友軟體Singol上結識陳冠燁，向陳冠燁謊稱可註冊「carryforex」會員帳號投資獲利云云，使陳冠燁陷於錯誤，依指示匯款於本案富邦帳戶。 110年2月27日16時30分許 5,000元 同上 陳冠燁手寫匯款資料。